【裁判字號】    97,易,2852
【裁判日期】    970813
【裁判案由】    詐欺
【裁判全文】
臺灣臺中地方法院刑事判決              97年度易字第2852號
公  訴  人  臺灣臺中地方法院檢察署檢察官
被      告  甲○○
                    7號
上列被告因詐欺案件，經檢察官提起公訴（97年度偵字第7270號）
，被告於本院行準備程序時對被訴事實為有罪之陳述，經裁定由
受命法官獨任行簡式審判程序，判決如下：
    主    文
甲○○幫助意圖為自己不法之所有，以詐術使人將本人之物交付
，處有期徒刑參月，如易科罰金，以銀元參佰元即新台幣玖佰元
折算壹日。減為有期徒刑壹月又拾伍日，如易科罰金，以銀元參
佰元即新台幣玖佰元折算壹日。
    犯罪事實
一、甲○○已有多年社會歷練，對於一般人之銀行帳戶乃屬重要
    之個人理財及信用之工具，並不得任意交付他人使用，否則
    日後該銀行帳戶恐會遭人利用，充作詐欺取財工具之用之事
    實，理應有所預見，詎仍基於幫助不特定之他人詐欺取財之
    不確定犯意，於民國（下同）九十四年五月三十日在台灣土
    地銀行大甲分行外，以新台幣（下同）三千元之代價，將其
    所申辦之台灣土地銀行大甲分行帳號0000000000
    00號帳戶之存摺、印鑑章、提款卡（含密碼），交由已成
    年之詐欺取財集團成員收受，充作該詐欺取財集團共犯詐欺
    取財之用。甲○○即以此方式，幫助該詐欺取財集團成年成
    員共同基於詐欺取財之犯意於九十四年八月三十日向乙○○
    詐稱其為乙○○之姪女因有急用，要伊匯款，使乙○○因而
    陷於錯誤而於當日匯款三萬元至大眾銀行00000000
    0000號帳戶內及於翌日匯款六萬元至甲○○所有之上開
    台灣土地銀行大甲分行之帳戶內，嗣乙○○發現受騙而報警
    查獲上情。
二、案經台中縣警察局大甲分局報請臺灣臺中地方法院檢察署檢
    察官偵查起訴。
    理    由
一、證據能力之說明：按現行刑事訴訟法為保障被告之反對詰問
    權，排除具有虛偽危險性之傳聞證據，以求實體真實之發現
    ，於該法第一百五十九條第一項明定被告以外之人於審判外
    之言詞或書面陳述，除法律有規定者外，不得作為證據。而
    刑事訴訟法第一百五十九條之一至第一百五十九條之四有傳
    聞法則之例外規定，然被告以外之人於審判外之陳述，雖不
    符前四條之規定，而經當事人於審判程序同意作為證據，法
    院審酌該言詞陳述或書面陳述作成時之情況，認為適當者，
    亦得為證據；當事人、代理人或辯護人於法院調查證據時，
    知有第一百五十九條第一項不得為證據之情形，而未於言詞
    辯論終結前聲明異議者，視為有前項之同意，刑事訴訟法第
    一百五十九條之五定有明文。查本案被害人乙○○人於警詢
    中之證述，屬於審判外之陳述，為傳聞證據，然被告、檢察
    官於本院審理時未表示意見，顯不爭執，且迄至言詞辯論終
    結前亦未曾聲明異議，本院審酌上開證據資料製作時之情況
    ，尚無違法不當及證明力明顯過低之瑕疵，亦認為以之作為
    證據應屬適當，且指訴內容係針對被告是否有幫助詐欺犯行
    之事實，為證明犯罪事實所必要，揆諸上開規定，爰依刑事
    訴訟法第一百五十九條之五規定，認上揭證據資料例外認有
    證據能力，合先敘明。
二、上揭事實業據被告於本院審理時坦承不諱，核與被害人乙○
    ○於警訊中之供述情節相符，並有自動櫃員機交易明細表三
    紙、台灣土地銀行大甲分行九十七年三月十二日函及函附之
    資金往來明細表、開戶申請資料各一份在卷可憑，堪認被告
    自白與事實相符，本案事證明確，被告犯行洵堪認定。
三、按刑法第十三條所稱之故意本有直接故意（確定故意）與間
    接故意（不確定故意）之別，條文中「行為人對於構成犯罪
    之事實，明知並有意使其發生者」為直接故意，至於「行為
    人對於構成犯罪之事實，預見其發生而其發生並不違背其本
    意者」則屬間接故意；又間接故意與有認識的過失（又稱疏
    虞過失）之區別，在於二者對構成犯罪之事實雖均預見其能
    發生，但前者對其發生並不違背其本意，後者則確信其不發
    生。而金融機構帳戶之申請甚為簡易方便，如係基於正當用
    途而有使用帳戶之必要，通常需用人得以自己名義申請辦理
    即可，本無假手他人之必要，被告率將自己所有金融機構帳
    戶交予他人使用，衡之常情，如此乖離常態之交易行為，就
    一般具有相當社會經驗之人而言，當可輕易預見該人收購存
    摺、提款卡係供作非法使用。再者，蒐集他人金融機構帳戶
    作為被害人匯入款項之交易媒介，用以隱匿真正犯罪者身分
    及資金流向之犯罪模式，常係用於詐欺取財之犯罪，此乃一
    般使用人頭帳戶常見之非法利用類型，復經大眾傳播媒體再
    三披露，被告亦無從諉為不知。則犯罪集團成員於取得被告
    提供之金融機構帳戶後，嗣經用於詐欺取財之不法用途，此
    種犯罪手法仍未逸脫於被告幫助他人犯罪意思之外，即屬被
    告所預見。而被告提供金融機構帳戶在先，縱已得悉該名男
    子可能作為上開犯罪用途，卻又容任該項犯罪行為之繼續實
    現，毫無積極取回前揭物品或其他主觀上認為不致發生該項
    犯罪結果之確信，足徵前揭犯罪行為自仍不違其本意，被告
    應具有幫助他人詐欺取財之間接故意。
四、被告將帳戶存摺等資料交予他人詐欺犯罪犯罪使用，雖並未
    參與上開犯罪之構成要件行為，然其顯係以幫助他人犯罪之
    意思，實施上開犯罪構成要件以外之行為，核其所為，係犯
    刑法第三十條第一項前段、第三百三十九條第一項之幫助詐
    欺取財罪（本刑罰金刑之新舊法比較詳後）。而被告僅係幫
    助他人實行詐欺取財罪，為幫助犯，應依刑法第三十條第二
    項之規定，按詐欺取財罪正犯之刑予以減輕。爰審酌被告提
    供帳戶予他人犯罪使用，造成遭受詐欺之人追查贓款及實際
    犯罪行為人發生阻礙，對於社會治安仍具有相當之危害性，
    及其犯罪動機、目的、手段、於偵審中並未坦承犯行之態度
    、智識程度等一切情狀，量處如主文所示之刑，併諭知易科
    罰金之折算標準（易科罰金之折算標準之新舊法比較詳後）
    ，以示懲儆，再本案犯罪行為在九十六年四月二十四日之前
    ，應依與中華民國九十六年罪犯減刑條例之規定減其宣告刑
    二分之一。
五、被告行為後，刑法及刑法施行法業於九十四年二月二日經總
    統以華總一義字第０九四０００一四九０一號令修正公布，
    並於九十五年七月一日施行。按行為後法律有變更者，適用
    行為時之法律，但行為後之法律有利於行為人者，適用最有
    利於行為人之法律，現行刑法第二條第一項定有明文。此條
    規定乃與刑法第一條罪刑法定主義契合，而貫徹法律禁止溯
    及既往原則，係規範行為後法律變更所生新舊法律比較適用
    之準據法，是刑法第二條本身雖經修正，但刑法第二條既屬
    適用法律之準據法，本身尚無比較新舊法之問題，應一律適
    用裁判時之現行刑法第二條規定以決定適用之刑罰法律，先
    予辨明。又以本次刑法修正之比較新舊法，應就罪刑有關之
    共犯、未遂犯、想像競合犯、牽連犯、連續犯、結合犯，以
    及累犯加重、自首減輕暨其他法定加減原因（如身分加減）
    與加減例等一切情形，本於統一性及整體性原則，綜其全部
    罪刑之結果而為比較，亦有最高法院九十五年度第八次刑庭
    會議決議可資參照。
（一）被告行為後，刑法第三十三條第五款業於九十四年二月二
      日以華總一義字第０九四０００一四九０一號令修正公布
      ，並自九十五年七月一日起施行；修正後刑法第三十三條
      第五款規定「罰金：新臺幣一千元以上，以百元計算之。
      」，與修正前刑法第三十三條第五款規定「罰金：一元以
      上。」不同。比較新舊法結果，以舊法較有利於行為人，
      新法並無對被告較為有利之情形，故依刑法第二條第一項
      前段規定，本案關於刑法第三百三十九條第一項之法定刑
      罰金刑部分，自應適用行為時之法律即修正前刑法第三十
      三條第五款規定決定其罰金部分之法定刑。比較之結果，
      以修正前之規定，較有利於被告，關於刑法第三十三條第
      五款之規定，應適用修正前之規定。
（二）再刑法第三十條幫助犯原規定為：「幫助他人犯罪者，為
      從犯。雖他人不知幫助之情者，亦同。從犯之處罰，得按
      正犯之刑減輕之。」，修正施行後則規定為：「幫助他人
      實行犯罪行為者，為幫助犯。雖他人不知幫助之情者，亦
      同。幫助犯之處罰，得按正犯之刑減輕之。」，揆諸本條
      之修正立法理由係為確認幫助犯採共犯從屬性說之「限制
      從屬形式」，並避免「從犯」之不同解讀，而將「從犯」
      修正為「幫助犯」，並明示幫助犯之成立，亦以被幫助者
      著手犯罪之實行，且具備違法性為必要，而將條文文字修
      正為「幫助他人實行犯罪行為者，為幫助犯」。被告單純
      出售帳戶供詐欺取財集團作為被害人匯款之使用，既評價
      為幫助詐欺取財的行為，而上開修正亦僅著眼於觀念的釐
      清，惟無有利、不利情形，應適用裁判時法（最高法院九
      十五年度第二十一次刑庭會議決議可資參照）。另刑法施
      行法第一條之一，並規定：「中華民國九十四年一月七日
      刑法修正施行後，刑法分則編所定罰金之貨幣單位為新臺
      幣。九十四年一月七日刑法修正時，刑法分則編未修正之
      條文定有罰金者，自九十四年一月七日刑法修正施行後，
      就其所定數額提高為三十倍。但七十二年六月二十六日至
      九十四年一月七日新增或修正之條文，就其所定數額提高
      為三倍」，是就現行刑法中，有關於罰金刑處罰之規定，
      即有就新舊法比較之必要，惟經比較增訂之刑法施行法第
      一條之一與被告行為時之罰金罰鍰提高標準條例第一條前
      段、現行法規所定貨幣單位折算新臺幣條例第二條結果，
      二者規定適用之結果並無不同，自應適用裁判時之法律即
      刑法施行法第一條之一（最高法院九十六年度臺上字第一
      一三六判決意旨參照）。
（三）被告行為後，罰金罰鍰提高標準條例第二條業已刪除，而
      刑法第四十一條第一項前段關於易科罰金之折算標準已由
      舊法之銀元一百元、二百元、三百元修正為新臺幣一千元
      、二千元、三千元，因屬科刑規範事項之變更，其折算標
      準為裁判時所應諭知，自有就新舊法規定比較之必要，經
      比較新舊法結果，被告行為後之新法並未較有利於被告，
      是依刑法第二條第一項前段之規定，本件應適用被告行為
      時之舊法即依修正前刑法第四十一條第一項前段、修正前
      罰金罰鍰提高標準條例第二條之規定，諭知以銀元三百元
      折算一日為易科罰金之折算標準，並依上開規定諭知易科
      罰金之折算標準。
據上論斷，應依刑事訴訟法第二百七十三條之一第一項、第二百
九十九條第一項前段，刑法第二條第一項前段、第三十條第一項
前段、第二項、第三百三十九條第一項、修正前刑法第三十三條
第五款、修正前刑法第四十一條第一項前段，刑法施行法第一條
之一第一項、第二條前段，修正前罰金罰鍰提高標準條例第二條
，現行法規所定貨幣單位折算新台幣條例第二條、中華民國九十
六年罪犯減刑條例第二條第一項第三款、第七條、第九條，判決
如主文。
本案經檢察官丙○○到庭執行職務。
中    華    民    國    97    年    8    月    13    日
                    刑事第七庭    法  官  陳如玲
以上正本證明與原本無異。
如不服本判決，應於收受送達後10日內向本院提出上訴書狀（應
敘述具體理由並附繕本）。
上訴書如未敘述理由，應於上訴期間屆滿後20日內補提理由書於
                                  書記官  童淑芬
中    華    民    國    97    年    8    月    13    日
附錄犯罪科刑法條中華民國刑法第339條
（普通詐欺罪）
意圖為自己或第三人不法之所有，以詐術使人將本人或第三人之
物交付者，處5年以下有期徒刑、拘役或科或併科1千元以下罰金
。
以前項方法得財產上不法之利益或使第三人得之者，亦同。
前二項之未遂犯罰之。


司法院資訊處製作；財團法人民間司法改革基金會備份。
